臺灣基隆地方法院交通事件裁定　　　　　　　　　　九十三年度交聲字第一六五號
　　原處分機關　交通部公路總局臺北區監理所基隆監理站
　　異　議　人
　　即受處分人　丙○○
右列受處分人因違反道路交通管理處罰條例案件，對於交通部公路總局臺北區監理所
基隆監理站於中華民國九十三年六月二十五日所為之裁決（原處分案號：基監字第裁
四二─Ｍ00000000號），聲明異議，本院裁定如左：
    主      文
原處分撤銷。
丙○○不罰。
    理      由
一、原處分意旨略以：異議人即受處分人丙○○於民國九十三年三月九日下午一時十
    七分許，因將他車牌照（一六一二─ＨＫ）懸掛在自己所有之三四二五─ＤＬ自
    小客車上使用，而為警在一號省道三一八．五公里處查獲，核無不合，爰依道路
    交通管理處罰條例第十二條第一項第五款、第二項之規定，裁處異議人罰鍰新臺
    幣（下同）八千七百元，並吊銷上開牌照等語。
二、異議意旨則略以：異議人雖曾透過案外人白文同向和潤企業股份有限公司購買三
    四二五─ＤＬ號自小客車並已辦訖車輛過戶手續，然案外人白文同迄今仍未完成
    交車手續，是異議人既無原處分機關所指，將他車牌照（一六一二─ＨＫ）懸掛
    在三四二五─ＤＬ自小客車上使用之事實，異議人就三四二五─ＤＬ自小客車業
    經他人懸掛他車牌照（一六一二─ＨＫ）使用乙節，亦毫不知情；從而，異議人
    對於前揭裁決自難甘服，爰依法請求撤銷原處分等語。
三、按法院受理交通事件，準用刑事訴訟法之規定，道路交通管理處罰條例第八十九
    條前段規定甚明，是刑事訴訟法就犯罪證據之相關規定，於性質上與行政秩序罰
    之交通違規裁罰本旨不相抵觸之範圍內，本院自仍得依法適用。又依刑事訴訟法
    第一百五十四條第二項規定，犯罪事實應依證據認定之，無證據不得認定犯罪事
    實；而認定犯罪事實所憑之證據，雖不以直接證據為限，間接證據亦包括在內，
    然而無論直接證據或間接證據，其為訴訟上之證明，須於通常一般之人均不致有
    所懷疑，而得確信其為真實之程度者，始得據為有罪之認定，倘其證明尚未達此
    一程度，而有合理之懷疑存在而無從使事實審法院得有罪之確信時，即應由法院
    為諭知被告無罪之判決（最高法院七十六年度臺上字第四九八六號判例可資參照
    ），此一原則，於法院審理行為人違反交通管理處罰條例案件時，當有其適用；
    易言之，法院於審理行為人違反道路交通管理處罰條例案件之際，倘已踐行完畢
    調查證據之程序後，仍無法形成「行為人確有該當於道路交通管理處罰條例所列
    各該處罰構成要件事實」之確信時，即應依刑事訴訟法上「罪疑利益歸於被告（
    亦即，倘有懷疑則從被告之利益作解釋）」之證據法則，逕為對受處分人有利之
    認定。
四、經查：
  (一)上開三四二五─ＤＬ自小客車雖係異議人經由案外人白文同轉向案外人和潤企業
    股份有限公司購買並辦訖過戶手續，然案外人白文同迄今仍未完成交車手續之事
    實，除據異議人陳明在卷外，並經證人甲○○證述（詳見本院九十三年八月十八
    日訊問筆錄）明確；又本次將一六一二─ＨＫ號牌照懸掛在三四二五─ＤＬ自小
    客車上使用之實際行為人，實乃本件違規駕駛人即證人乙○○，而非異議人，此
    觀之證人乙○○於本院調查時到庭結稱：「（提示本件舉發單，問：是否本件違
    規駕駛人乙○○，有何意見？）是我違規無誤，三四二五─ＤＬ自小客車是我向
    當舖買的，無法辦理過戶，因為我怕三四二五─ＤＬ車牌會被認出來，所以在該
    車上懸掛我自己所有之一六一二─ＦＫ號車牌」等語即明，並有證人乙○○提出
    之汽車權利買賣合約書影本乙紙在卷可憑。綜上勾稽，堪認上開三四二五─ＤＬ
    自小客車雖登記為異議人所有，然異議人自始至終，概未取得上開自小客車之占
    有；且上開自小客車係在經案外人白文同或其他不詳管道流入當舖而轉由證人乙
    ○○取得車輛之占有以後，始經證人乙○○擅自改掛一六一二─ＨＫ號牌照使用
    ；換言之，異議人就上開自小客車業經改掛他車牌照使用之違規事實，於事前毫
    不知情，遑論是否出自於異議人之授意！
  (二)按道路交通管理處罰條例之違規處罰對象，原則上均係以實際之違規行為人為限
    ，此觀諸本條例第十二條第一項第五款後段雖係規定，汽車使用他車牌照行駛者
    ，處「汽車所有人」新臺幣三千六百元以上一萬零八百元以下罰鍰，然本條例第
    八十五條第二項亦同時規定「本條例關於『汽車所有人』之處罰，『如應歸責於
    車輛駕駛人者，處罰車輛駕駛人』」即明。蓋本於行為人自負其責之原理原則，
    違規處罰本即不應擴及於並無違規事實，或就違規事實毫無故意或過失之人！茲
    前揭三四二五─ＤＬ自小客車之車籍資料，雖係登記在本件異議人名下，然異議
    人自始至終，既概未取得上開車輛之占有，亦未曾授意取得該車占有之證人乙○
    ○在前揭自小客車上改掛他車車牌行駛，由此顯見，本起違規事實已然超出異議
    人所能掌控或預期之範圍，是異議人就前揭違規事實自無故意或過失之可言！異
    議人就本件違規事實既查無故意或過失，徵諸前揭說明，自不能將本件實際行為
    人（駕駛人）即證人乙○○之違規行為轉嫁由查無故意、過失之異議人承擔。乃
    原處分機關未察，進而爰引首揭規定對異議人加以裁罰，即難認允治；異議人以
    前詞為由，向本院提出異議，即有理由，爰撤銷原處分，並由本院另為異議人不
    罰之諭知。
五、據上論斷，應依道路交通案件處理辦法第二十條，裁定如主文。
中      華      民      國      九十三      年      八      月    三十  日
                                臺灣基隆地方法院交通法庭
                                    法  官    王  慧  惠
右正本證明與原本無異。
對於本件裁定如有不服，應於收受送達後五日內，向本院提出抗告書狀，敘述抗告之
理由，抗告於臺灣高等法院。
                                    書記官    王  月  娥
中      華      民      國      九十三      年      八      月    三十  日
